【裁判字號】    97,交聲,2342
【裁判日期】    971118
【裁判案由】    交管條例聲異
【裁判全文】
臺灣板橋地方法院交通事件裁定        97年度交聲字第2342號
原處分機關  臺北市交通事件裁決所
異  議  人
即受處分人  麻嘉麟
上列受處分人因違反道路交通管理處罰條例案件，對於臺北市交
通事件裁決所於民國97年8 月28日所為之處分，（原處分案號：
北市裁罰字第裁22-Z00000000號），聲明異議，本院裁定如下：
        主  文
異議駁回。
        理  由
一、原處分機關略以：受處分人麻嘉麟所有之車牌號碼G6-8248
    號自用一般小客車，於民國97年6 月10日16時48分許，行經
    國道一號高速公路南下113公里處，以時速122公里（超速22
    公里）之速度行駛，經雷射測速儀測得異議人超速行駛，並
    經內政部警政署國道公路警察局第二警察隊造橋分隊警員以
    公警局交字第Z00000000 號舉發違反道路交通管理事件通知
    單（下稱舉發通知單）攔停舉發。嗣經原處分機關於97年8
    月28日以北市裁罰字第裁22-Z00000000號違反道路交通管理
    事件裁決書，爰依道路交通管理處罰條例第33條第1 項第1
    款、第63條第1 項第1 款（原裁決書漏載第1 項第1 款）之
    規定，罰鍰新臺幣（下同）3,500 元，並記違規點數1 點等
    語。
二、聲明異議意旨略以：異議人麻嘉麟當時以約時速100 公里行
    經苗栗路段，途中卻遭警員攔停，並表示異議人超速行駛，
    但異議人確認當天並未超速行駛，因當時係載著異議人妻子
    及七個月大之女兒，所以異議人一路上行駛速度都不快，異
    議人懷疑警員測錯車輛，當時異議人不服，並請警員出示異
    議人超速之證據，惟警員表示並無證據，警員既曰超速，又
    無證據加以佐證，實難令人心服；又警員此種攔車之方式既
    危險且不當，警員既已拿著測速槍測速，何不直接測速拍照
    ，也不會有爭議，更何況將高速行駛中之車輛攔停，若發生
    事故，將由誰負責呢？異議人再次重申並無超速，請不要讓
    異議人無辜受罰，為此，爰依法聲明異議云云。
三、按汽車行駛於高速公路、快速公路或設站管制之道路，不遵
    使用限制、禁止、行車管制及管理事項之管制規則而有行車
    速度超過規定之最高速限或低於規定之最低速限行為者，處
    汽車駕駛人新臺幣3,000 元以上6,000 元以下罰鍰，並記違
    規點數1 點，道路交通管理處罰條例第33條第1 項第1 款、
    第63條第1 項第1 款分別定有明文。
四、經查：訊據異議人麻嘉麟固不否認於97年6 月10日16時48分
    許，駕駛其所有之車牌號碼G6-8248 號自用一般小客車，行
    經國道一號南下113 公里處且為警攔停之事實，惟以前揭情
    詞置辯，然查：
  (一)、本件異議人麻嘉麟於上開時、地，駕駛車牌號碼G6-8248
      號自用一般小客車，行經國道一路南下113 公里處，以時
      速122 公里超速行駛一節，已據證人即當時舉發本違規事
      件之國道公路警察局第二警察隊造橋分隊警員甲○○於本
      院到庭具結證稱：是我於前揭時、地舉發車牌號碼G6-824
      8 號自用一般小客車之上開違規事實；當時我們執行測速
      勤務，測到異議人超速，就把異議人攔停；我們所使用的
      測速儀器是測速雷射槍，今日有帶來檢驗合格證書（庭呈
      並提示異議人後附卷）；我們使用測速儀器取締時，不會
      同時有兩輛以上的車輛經過，而影響取締之正確性，因為
      是單對單的，因為如果在測A車的話，若有B車從旁邊超過
      去擋到雷射，這個測速就會停止，所以不會測錯；舉發通
      知單上所載測距230.7 公尺是測速的距離，就是指我們我
      們巡邏車到違規車輛的距離，也就是異議人的車輛距離我
      們230.7公尺時測到的；當時測到的時速是122公里；我們
      有將測速的結果出示給異議人看，而且我們攔停異議人時
      ，異議人誤認為該路段之速限為時速110 公里，經告知速
      限為時速100 公里，異議人求情不成之後，有點翻臉，有
      錄音可證（庭呈錄音光碟1 片附卷）；當時有給異議人看
      測速的數據，錄音裡面也有等語明確（詳本院97年9 月24
      日訊問筆錄）。又經本院將證人甲○○當庭提出舉發當時
      之錄音光碟片當庭播放勘驗，勘驗結果為：警方攔停異議
      人後，對異議人表示測到異議人為時速122 公里，請異議
      人出示證件，並告知異議人速限為時速100 公里，異議人
      則表示不是可以開至時速120 公里，並詢問警員可否不要
      開立舉發通知單，警員告知因有電腦連線必須製單，異議
      人質問警員應提出照片，警員告知雷射測速有很多種，現
      場攔停的不需照片，異議人表示應該拍到其所駕駛車輛之
      車牌號碼，並與警員發生爭執，異議人表示並無超速，警
      員告知異議人可以申訴等情甚為明確（見本院97年9 月24
      日訊問筆錄），足見證人甲○○前揭所言非虛。又證人甲
      ○○警員與異議人間，不僅未有任何怨隙，且係毫不相識
      之人，衡情證人應無設詞攀誣，或虛構違規事實以陷害異
      議人之道理。況警員執行公務時，本身即受有行政懲處責
      任之監督，且其到庭具結作證，更係以刑事責任擔保其證
      言之真實性，故證人甲○○警員之上開證述內容，以及其
      所紀錄舉發之前揭違規事實，應堪採信。
  (二)、又本件舉發異議人麻嘉麟所有之上開車輛超速案件所使用
      之測速儀，廠牌、型號、器號，詳如檢定合格證書，該儀
      器經經濟標準局檢定合格，其準確性毋庸置疑；且雷射測
      速儀係利用雷射光束瞄準同時於車道行駛車輛中之單一目
      標車進行偵測，偵測時不受其他車道上行駛中之車輛干擾
      及當時道路車流量之影響，復參酌該檢定合格證書所載之
      內容，本件舉發地點所使用之雷射測速儀器，係200Hz 非
      照相式規格，KUSTOM廠牌之雷射測速儀，型號為PRO-LITE
      ，器號為LP02257，檢定合格單號碼為MOGB0000000，係於
      96年10月3 日檢定合格，有效期限至97年10月31日等情，
      此有經濟部標準檢驗局96年10月3 日MO009803號雷射測速
      儀檢定合格證書1 紙在卷足憑，堪認該雷射測速儀器運作
      各項功能正常，且於測得異議人所有之上開車輛超速行駛
      之日，該具雷射測速儀尚在檢驗合格期限內，是異議人確
      有於上開時、地，駕駛其所有之自用一般小客車，經雷射
      測速儀測得車速為122 公里／小時（超速22公里）超速行
      駛之違規事實，足堪認定。
  (三)、至原舉發單位雖未能提出異議人麻嘉麟違規照片等資料供
      異議人檢視，然「當場舉發」交通違規並不以攝影或照相
      存證為其要件，亦不以舉發錄影或照片為唯一之證明方法
      ，若舉發警員係親眼見聞違規經過，並經以證人之身分具
      結後為證述，此證人證詞仍不失為證明方法之一種。若強
      求各種交通違規行為均需以照片為其裁罰依據，事實上殆
      不可行，蓋諸多違規行為之發生難以預期，違規狀態稍縱
      即逝，無法期待執勤警員就一瞬間突發之交通違規行為，
      於發現後能及時攝影取證，事實上僅能仰賴舉發警員親身
      目視所見為之，別無其他舉證之可能，復查無其他證據顯
      示舉發交通警員有誤認或故意構陷之情事，自難以舉發警
      員無法提出其他證據佐證，即認其所述不可採信。是異議
      人以警員沒有拍照等資料加以佐證云云置辯，尚不足卸免
      其責。
  (四)、此外，復有內政部警政署國道公路警察局97年6 月10日公
      警局交字第Z00000000 號舉發通知單、臺北市交通事件裁
      決所97年8 月28日北市裁罰字第裁22-Z00000000號違反道
      路交通管理事件裁決書、內政部警政署國道公路警察局第
      二警察隊97年7 月14日公警二交字第0970271783號函、臺
      北市交通事件裁決所97年7 月30日北市裁申字第09737189
      500 號函影本各1 紙在卷可稽，是異議人於前揭時、地，
      確有汽車行駛高速公路速度超過規定之最高時速行駛之違
      規行為，堪以認定。
五、綜上所述，本件異議人即受處分人麻嘉麟違規事證明確，原
    處分機關爰依道路交通管理處罰條例第道路交通管理處罰條
    例第33條第1 項第1 款，並參酌違反道路交通管理事件統一
    裁罰基準表之規定，裁處異議人罰鍰3,500 元，並依同條例
    第63條第1 項第1 款（原處分機關漏載第1項第1款）之規定
    記違規點數1 點，核無違誤，從而，異議人之異議為無理由
    ，應予駁回。
六、據上論斷，應依道路交通案件處理辦法第19條，裁定如主文
    。
中    華    民    國    97    年    11    月    18    日
                  交通法庭   法  官  許映鈞
以上正本證明與原本無異。
如不服本裁定應於送達後5日內向本院提出抗告狀。
                              書記官  范煥堂
中    華    民    國    97    年    11    月    21    日


司法院資訊處製作；財團法人民間司法改革基金會備份。
